臺灣高等法院民事判決
109年度重訴字第21號
原      告  楊景雲  
法定代理人  高曼    
訴訟代理人  曹菁    
被      告  陳妙雪  

上列當事人間請求侵權行為損害賠償事件，原告提起刑事附帶民
事訴訟，經本院刑事庭裁定移送前來（109年度交重附民字第4號
），本院於109年11月10日言詞辯論終結，判決如下：
    主      文
被告應給付原告新臺幣柒佰捌拾伍萬參仟柒佰伍拾貳元，及自民
國一○九年五月六日起至清償日止，按年息百分之五計算之利息
。
原告其餘之訴及假執行之聲請均駁回。
訴訟費用由被告負擔十分之七，餘由原告負擔。
本判決所命給付，於原告以新臺幣壹佰伍拾柒萬元為被告供擔保
後得假執行。
    事實及理由
一、原告主張：
  ㈠被告於民國108年1月15日下午1時許，駕駛車牌號碼0000-00
    號自用小客車(下稱系爭汽車)，沿桃園市大園區國際路2段
    往竹圍方向行駛，行經桃園市大園區國際路2段與中央路口(
    下稱事故路口)時，本應注意車前狀況並隨時採取必要之安
    全措施，而依當時天候晴、日間自然光線充足、路面乾燥無
    缺陷、視距良好等情形，並無不能注意之情事，竟疏未注意
    伊騎乘車牌號碼000-000號普通重型機車(下稱系爭機車)在
    前方停等紅燈，而自後方追撞(下稱系爭事故)，致伊因而受
    有腦出血、胸椎骨折、雙側氣血胸、骨盆骨折、右小腿閉鎖
    性骨折、創傷性腦出血、外傷性瀰漫軸突損傷、缺氧性腦病
    變致左側偏癱並喪失終身工作能力之重傷害(下稱系爭傷害)
    。被告因前開犯行經臺灣桃園地方法院(下稱桃園地院)於10
    9年2月21日以108年度審交易字第901號判決判處有期徒刑6
    月，如易科罰金，以新臺幣（下同）1000元折算1日，並經
    本院於109年7月21日以109年度交上易字第149號刑事判決，
    駁回檢察官之上訴確定。
  ㈡伊因系爭傷害而須支出醫療費、輔具費、車資，且自108年1
    月15日治療至今，仍遺留左側偏癱之傷害，終身無工作能力
    ，日常生活全須他人照顧，另精神上亦受有相當之痛苦，致
    受有如附表一請求金額欄編號1至 15所示金額合計1330萬26
    47元之損害，扣除伊已領取之汽車強制險保險金200萬元，
    被告尚應賠償伊1130萬2647元。
  ㈢爰依民法第184條第1項、第193條第1項、第195條第1項規定
    ，求為判命被告給付1130萬2647元，及自起訴狀繕本送達翌
    日起至清償日止，按年息5%計算之利息，並願供擔保請准宣
    告假執行。
二、被告則辯以：原告在等紅燈，伊有從後面撞擊到原告，伊長
    期自律神經失調，有服用藥物，伊到現在想不起來為何會撞
    擊到原告，直至警察放錄影帶給伊看，伊才知道，甚至伊連
    撞到原告後，也沒有停下來，伊不知道為什麼，伊就系爭事
    故雖有過失，惟原告請求賠償金額過高等語。
三、兩造不爭執之事項：
  ㈠被告對於原告主張上開一、㈠所示之事實不爭執(見本院卷一
    第268至269頁)，並有本院109年度交上易字第149號刑事判
    決、臺北市立萬芳醫院108年7月16日診斷證明書足憑（見附
    民卷第21至23頁背面、第12頁）。
  ㈡被告不爭執原告因系爭事故受有如附表一編號1、3至6、9、1
    2所示之損害（見本院卷一第485頁、卷二第18至19頁）。
四、本院判斷：
    原告主張：伊騎乘系爭機車於事故路口後方停止線停等紅燈
    ，被告竟未有任何減速動作，駕駛系爭汽車高速自後方衝撞
    伊，致伊左側偏癱，終身無工作能力，並受有如附表一編號
    1至15所示損害，扣除伊已領取之汽車強制險保險金200萬元
    後，被告尚應賠償伊1130萬2647元等語。惟為被告所否認，
    並以前詞置辯。經查：
  ㈠按因故意或過失，不法侵害他人之權利者，負損害賠償責任
    ；又不法侵害他人之身體或健康者，對於被害人因此喪失或
    減少勞動能力或增加生活上之需要時，應負損害賠償責任；
    不法侵害他人身體、健康、名譽、自由、信用、隱私、貞操
    或不法侵害其他人格法益而情節重大者，被害人雖非財產上
    之損害，亦得請求賠償相當之金額，民法第184 條第1 項前
    段、第193 條第1 項、第195 條第1 項前段分別定有明文。
  ㈡經查原告主張被告有前揭一、㈠所示之行為，並致其受有系爭
    傷害等情，已據被告所不爭執（見前揭三、兩造不爭執之事
    項㈠）。又原告騎乘系爭機車行經事故路口時，因遇紅燈乃
    於事故路口停止線後方停等紅燈，詎被告竟未有任何減速動
    作，反而高速往前衝撞原告，有道路交通事故現場圖、事故
    現場照片足憑(見臺灣桃園地方檢察署108年度偵字第19711
    號卷第63至85頁)，堪認被告就系爭事故應負全部過失責任
    。且被告上開過失不法行為與原告所受系爭傷害有相當因果
    關係存在，原告自得請求被告賠償所受之損害。
  ㈢原告主張其因被告侵權行為受有如附表一請求金額欄編號1至
    15所示之損害，茲將原告請求賠償之各項金額，析述如後：
  ⒈附表一編號1、3至6、9、12所示總計30萬3822元之損害部分
    ：查原告因系爭傷害受有如附表編號1、3至6、9、12所示總
    計30萬3822元損害等情，有長庚紀念醫院、雙和醫院、萬芳
    醫院醫療費用證明書、桃園市私立旭登居家式服務類長期照
    顧服務機構到宅沐浴車服務收據、福安居家物理治療所醫療
    費用收據、統一發票、桃園復康巴士乘車明細足憑(證據見
    附表一「證據所附卷證頁碼」欄所示)，且據被告不爭執(見
    本院卷二第18至19頁)，堪予採信。而原告請求之上開損害
    ，乃因系爭傷害而增加之生活必要支出，應予准許。
  ⒉附表一編號2 所示19萬9785元部分：查原告因系爭傷害，於1
    09年8月17日、19日、19日至桃園醫院就診，實際支出醫療
    費用依序為1萬2665元、380元、1萬0463元（即自付額部分
    ），合計2萬3508元【 計算式：12,665＋380＋10,463 ＝23,50
    8】，有桃園醫院醫療費用證明書足憑(見本院卷一第 317至
    321頁)，乃原告因治療系爭傷害而增加之必要支出，應予准
    許。原告逾上開准許部分之請求，係由桃園醫院向全民健康
    保險申請健保給付，原告並未實際支付此部分醫療費用，自
    不得請求被告賠償。
  ⒊附表一編號7、8所示之鋁躺式輪椅、站立床，合計8萬2700元
    部分：查原告主張其於109年8月21日以1萬2000元購買鋁躺
    式輪椅，108年11月9日以7萬0700元購買站立床(含2個床包)
    等情，已據提出統一發票與出貨單為證(見本院卷一第427、
    431頁)，被告亦不爭執原告有使用輪椅、站立床之必要（見
    本院卷二第18頁），堪予採信，上開費用乃原告因系爭傷害
    致增加之生活必要支出，應予准許。被告雖抗辯：原告購買
    鋁躺式輪椅、站立床領有長照補助，應予扣除補助金額云云
    。惟衡諸原告依序於108年11月9日、109年8月21日購買站立
    床、鋁躺式輪椅，距其於同年1月15日遭被告駕駛系爭汽車
    撞擊，已逾9個月、1年7個月，非無因原告之病況、使用狀
    況而耗損或毀壞之可能，從而原告主張其以申請長照補助(
    僅補助70%)購買之床台，因其躁動而壞掉，附表一編號7、8
    所示鋁躺式輪椅、站立床，均係其自費另行購買等語，尚非
    無據。原告既未以申請長照補助之金額購買附表一編號7、8
    所示之鋁躺式輪椅、站立床，被告抗辯應予扣除申請長照補
    助費用云云，即屬無據，委無可取。
  ⒋附表一編號11住院看護費17萬元部分：原告主張其自108年7
    月3日至108年9月9日住院68日，每日以2500元聘請看護照顧
    ，總計支出17萬元【計算式：2,500×68＝170,000】等情，有
    杏仁人力派遣公司收款證明足憑（見本院卷一第471至473頁
    ），被告亦不爭執原告於上開住院期間有全日看護之必要，
    及每日看護費按2500元計算之情（見本院卷二第19頁），此
    部分費用乃原告因系爭傷害而增加之生活必要支出，應予准
    許。被告雖抗辯：杏仁人力派遣公司係空頭公司云云，惟被
    告既不爭執原告確有此費用之支出及其金額，此部分抗辯，
    顯不足採。
  ⒌附表一編號13所示自108年9月10日起至平均餘命終了時止之
    看護費690萬元部分：查原告因系爭傷害致左側偏癱，終身
    無工作能力，日常生活全須他人照顧，有臺北市立萬芳醫院
    108年7月16日診斷證明書足憑（見附民卷第12頁）。原告主
    張其自108年9月10日起每月須支出看護費用2萬5000元等情
    ，為被告所不爭執(見本院卷二第19頁)，堪予採信。又原告
    係53年7月14日出生，設籍於桃園市(見桃園地檢108偵19711
    號偵卷第1頁)，於108年9月10日為55歲，依107年桃園市簡
    易生命表，尚有平均餘命26.46年，按看護費每月2萬5000元
    ，依霍夫曼式計算法扣除中間利息（首期給付不扣除中間利
    息）核計其金額為506萬4280元【計算方式為：25,000×202.
    00000000＋(25,000×0.52)×(202.00000000－000.00000000)＝5
    ,064,280.40823。其中202.00000000為月別單利(5/12)%第3
    17月霍夫曼累計係數，202.00000000為月別單利(5/12)%第3
    18月霍夫曼累計係數，0.52為未滿一月部分折算月數之比例
    (26.46×12=317.52 [去整數得0.52])。採四捨五入，元以下
    進位。見附件一】。則原告請求被告給付自108年9月10日起
    之看護費506萬4280元，為有理由，逾此之請求，即屬無據
    。
  ⒍附表一編號14所示勞動能力減損296萬2567元部分：查原告於
    108年7月16日經臺北市立萬芳醫院診斷結果，因左側偏癱，
    終身無工作能力，日常生活全須他人照顧，業經本院認定如
    前，堪認其已完全喪失勞動能力。又原告主張其每月薪資2
    萬7600元等情，已據被告所不爭執(見本院卷二第19頁)，自
    108年1月15日系爭事故發生時起至118年7月14日原告滿65歲
    之日止，按每月薪資2萬7600元，依霍夫曼式計算法扣除中
    間利息（首期給付不扣除中間利息）核計其金額為279萬944
    2元【計算方式為：27,600×100.00000000＋(27,600×0.00000
    000)×(101.00000000－000.00000000)＝2,799,442.000000000
    0。其中100.00000000為月別單利(5/12) %第125月霍夫曼累
    計係數，101.00000000為月別單利(5/12)%第126月霍夫曼累
    計係數，0.00000000為未滿一月部分折算月數之比例(29/30
    =0.00000000)。採四捨五入，元以下進位】。則原告請求被
    告賠償勞動能力喪失損害279萬9442元，為有理由，逾此部
    分，則無所據。
  ⒎附表一編號15所示精神慰撫金268萬3773元部分：按慰藉金之
    多寡，應斟酌雙方之身分、地位、資力與加害之程度及其他
    各種情形核定相當之數額。其金額是否相當，自應依實際加
    害情形與被害人所受之痛苦及雙方之身分、地位、經濟狀況
    等關係決定之（最高法院85年度台上字第460號判決意旨參
    照）。查系爭事故案發當時路口號誌早已紅燈，被告駕車本
    應及早減速並於接近路口前完全煞停，詎其竟未有任何減速
    動作，反而高速往路口駛去，其過失程度甚高，原告當時於
    停等紅燈處完全靜止狀態下猶如人身肉靶，依附圖二所示照
    片，原告遭被告猛力撞擊當時之驚懼劇痛可想而知，且原告
    正值壯年，於撞擊後造成喪失終身工作能力之重傷害，不僅
    個人健康及前程均毁於一旦，其家人更需終生照護原告而受
    牽絆，長期照護之人力及開銷將造成家屬之負擔及生活受限
    ，心裡之痛苦煎熬更無止盡。而被告於犯後除經保險公司理
    賠原告部分金額，毫無彌補自己釀成大錯之意，對於原告所
    支付之高額醫療金額及因車禍所生之生活負擔，除給付9萬
    元外，均不再聞問，更加劇原告所受精神上之痛苦。本院衡
    諸原告為研究所畢業，系爭事故發生前擔任救生員與義消工
    作，107年度所得總額為40萬4975元，財產總額為122萬2200
    元(見本院卷一第279至280頁），被告係國小畢業，107年度
    所得總額為31萬2750元，財產總額為124萬7890元(見本院卷
    一第289至290頁)，及兩造身分、地位、經濟狀況、事故發
    生情形及原告所受精神痛苦程度等一切情狀，認原告得請求
    被告給付非財產上之損害賠償150萬元為適當。
  ⒏被告抗辯應扣除原告領取強制責任保險金200萬元，及其支付
    之9萬元部分：按保險人依本法規定給付之保險金，視為被
    保險人損害賠償金額之一部分；被保險人受賠償請求時，得
    扣除之，強制汽車責任保險法第32條定有明文。查原告不爭
    執其已領取強制汽車責任保險金200萬元，自應依前揭規定
    予以扣除。另原告亦不爭執已受領被告給付之9萬元，並同
    意予以扣除(見本院卷二第20頁)。則原告得請求賠償之金額
    經扣除200萬元之保險金與被告給付之9萬元後，為785萬375
    2元【計算式：303,822＋23,508＋82,700＋170,000+5,064,280
    ＋2,799,442＋1,500,000－2,000,000－90,000＝7,853,752】。
五、從而，原告依侵權行為之法律關係，請求被告給付785萬375
    2元，及自109年5月6日即刑事附帶民事起訴狀繕本送達翌日
    （見附民卷第17頁）起至清償日止，按年息5%計算之利息，
    為有理由，應予准許。逾此之請求，為無理由，應予駁回。
    又本判決所命給付，原告陳明願供擔保宣告假執行，經核均
    無不合，爰酌定相當之擔保金額，准許之。至原告敗訴部分
    ，假執行之聲請即失所依附，應併予駁回。
六、本件事證已臻明確，兩造其餘之攻擊或防禦方法及所用之證
    據，經本院斟酌後，認為均不足以影響本判決之結果，爰不
    逐一論列，附此敘明。
七、綜上所述，據上論結，原告之訴為一部有理由，一部無理由
    ，依民事訴訟法第79條、第463條、第390條第2項前段，判
    決如主文。
中　　華　　民　　國　　109 　年　　11　　月　　17　　日
                  民事第三庭
                      審判長法  官  王怡雯
                            法  官  朱美璘
                            法  官  何君豪
正本係照原本作成。
如不服本判決，應於收受送達後20日內向本院提出上訴書狀，其
未表明上訴理由者，應於提出上訴後20日內向本院補提理由書狀
（均須按他造當事人之人數附繕本）上訴時應提出委任律師或具
有律師資格之人之委任狀；委任有律師資格者，另應附具律師資
格證書及釋明委任人與受任人有民事訴訟法第466 條之1第1項但
書或第2項（詳附註）所定關係之釋明文書影本。如委任律師提
起上訴者，應一併繳納上訴審裁判費。
中　　華　　民　　國　　109 　年　　11　　月　　18　　日

  　　　　　　　　　　　　　書記官  陳奕伃
附註：
民事訴訟法第466條之1（第1項、第2項）：
對於第二審判決上訴，上訴人應委任律師為訴訟代理人。但上訴
人或其法定代理人具有律師資格者，不在此限。
上訴人之配偶、三親等內之血親、二親等內之姻親，或上訴人為
法人、中央或地方機關時，其所屬專任人員具有律師資格並經法
院認為適當者，亦得為第三審訴訟代理人。
附表一：請求金額表



附圖二


附件一（長期看護費）